臺灣新北地方法院民事判決
110年度訴字第2863號
原      告  何冠毅  
訴訟代理人  林家琪律師
被      告  康禎庭  
兼
訴訟代理人  林偉傑  

上 1 人 之
訴訟代理人  林偉倫  
被      告  裕融企毅股份有限公司

法定代理人  嚴陳莉蓮
訴訟代理人  季佩芃律師
上列當事人間請求履行協議事件，經本院於民國111年7月5日言
詞辯論終結，判決如下：
    主  文
被告林偉傑應將車號000-0000車輛（廠牌：MERCEDEDS-BENZ，出
廠年月：民國一零三年三月，車身號碼：WDDHF5KB7EB004481）
之自用小客車回復登記為原告之名義。
原告其餘之訴駁回。
訴訟費用由被告林偉傑負擔二分之一，餘由原告負擔。
原告假執行之聲請駁回。
    事實及理由
壹、程序部分
一、按訴狀送達後，原告不得將原訴變更或追加他訴，但有下列
    各款情形之一者，不在此限：二、請求之基礎事實同一者，
    民事訴訟法第255 條第1 項但書第2 款定有明文。原告起訴
    時主張其與被告林偉傑就車號000-0000車輛（廠牌：MERCED
    EDS-BENZ，出廠年月：民國103年3月，車身號碼：WDDHF5KB
    7EB004481，下稱系爭車輛）簽立「汽車借名登記契約書」
    （下稱系爭契約），被告林偉傑卻未經原告同意擅自增貸，
    應將系爭車輛返還原告，並依系爭契約給付違約金新臺幣（
    下同）100萬元及遲延利息。嗣於訴訟中追加系爭契約連帶
    保證人康禎庭為被告，聲明請求被告康禎庭與被告林偉傑連
    帶給付違約金100萬元，並追加系爭車輛動產抵押權人裕融
    企業股份有限公司（下稱裕融公司）為被告，聲明確認被告
    裕融公司就系爭車輛於107年6月27日車輛動產抵押貸款契約
    書所載之貸款債權158萬3,400元及所設定之抵押權（下稱系
    爭動產抵押權）不存在，並請求被告裕融公司將系爭動產抵
    押權設定登記塗銷（見本院訴字卷第27頁、第31頁），核乃
    基於主張被告林偉傑就系爭車輛違約增貸之同一基礎事實，
    與前開規定相符，應予准許。
二、次按確認法律關係之訴，非原告有即受確認判決之法律上利
     益者，不得提起之，民事訴訟法第247 條第1 項定有明文
    。 又所謂即受確認判決之法律上利益，係指法律關係之存
    否不 明確，原告主觀上認其在法律上之地位有不安之狀態
    存在， 且此種不安之狀態，能以確認判決將之除去者而言
    （最高法 院42年台上字第1031號判例參照）。原告主張系
    爭動產抵押權所擔保債權已因被告林偉傑借新還舊方式而全
    數清償等語，為被告裕融公司所否認，則原告為系爭車輛之
    實質所有權人，系爭動產抵押權之登記存在及擔保之債權是
    否存在，對原告法律上之地位確有不安之狀態，且此不安狀
    態得以本件確認訴訟予以除去，堪認原告提起本件訴訟係有
    確認利益。
三、被告康禎庭經合法通知，未於最後言詞辯論期日到場，核無
    民事訴訟法第386 條所列各款情形，爰依原告之聲請，由其
    一造辯論而為判決。
貳、實體部分
一、原告起訴主張：
　㈠被告林偉傑因需現金，尋求原告將系爭車輛過戶至其名下辦
    理貸款130萬元，被告願支付系爭車輛所剩貸款作為報酬，
    原告於107年6月26日將系爭車輛過戶至被告林偉傑名下，原
    告與被告林偉傑、康禎庭並簽立系爭契約。被告林偉傑竟於
    108年間未經原告同意，便以系爭車輛私下增貸，顯然違反
    系爭系爭契約第7條約定，應依系爭契約第9條約定賠償原告
    違約金100萬元，而被告康禎庭為保證人，且於系爭契約第9
    條約定放棄先訴抗辯權，可見其願擔任被告林偉傑之連帶保
    證人，其等應連帶給付原告違約金100萬元。又系爭契約為
    借名登記契約，原告為系爭車輛實質所有權人，當可類推適
    用民法關於委任之規定，即民法第549條第1項規定隨時終止
    系爭契約，原告除多次口頭表示終止外，並以存證信函再為
    通知終止之意思表示，再類推適用民法第541條第2項及依同
    法第767條第1項規定，請求被告林偉傑將系爭車輛過戶登記
    予原告。
　㈡又原告為系爭車輛之實質所有權人，且由原告占有使用中，
    被告林偉傑僅是出名登記人，卻於108年4月1日以「借新還
    舊」方式貸款180萬元，其中清償原先之借款，即被告裕融
    公司於107年6月27日就系爭車輛所設定之系爭動產抵押所擔
    保之債權已全部受償，而系爭動產抵押權並非最高限額，依
    動產抵押從屬性，所擔保之債權不存在即歸於消滅。又原告
    與被告林偉傑於系爭契約約定之貸款130萬元僅為普通抵押
    權，被告林偉傑卻與被告裕融公司為為期10年之最高限額15
    8萬3,400元，該設定行為係屬無權處分，原告既未同意，系
    爭動產抵押權設定即屬無效，且被告裕融公司亦無善意取得
    或類推適用之餘地。縱認系爭動產抵押權約定與設定為有效
    處分，該動產抵押設定登記書完全未載有擔保何等法律關係
    之債權，僅泛言至117年6月27日前之任何債務及因債務不履
    行發生之損害賠償均在擔保範圍內，顯係欠缺基礎之一定法
    律關係，性質上為概括最高限額抵押權，至少設定行為應為
    無效。而系爭動產抵押權登記現實上仍繼續存在，原告之系
    爭車輛所有權行使圓滿狀態有所妨害，故原告請求確認系爭
    動產抵押權及所擔保債權不存在，並依民法第767條第1項中
    段規定，請求被告裕融公司塗銷系爭動產抵押權登記等語。
　㈢並聲明：⒈被告林偉傑、康禎庭應連帶給付原告100萬元，及
    自民事追加起訴狀繕本送達翌日起至清償日止，按週年利率
    5%計算之利息。⒉如主文第1項所示。⒊確認被告裕融公司就
    系爭車輛之系爭動產抵押權及擔保之債權不存在。⒋被告裕
    融公司應將系爭動產抵押權設定登記塗銷。
二、被告林偉傑、康禎庭則以：
　㈠系爭契約乃原告見被告林偉傑缺錢將系爭車輛借名登記予被
    告林偉傑辦理汽車貸款130萬元，要求被告林偉傑為原告清
    償汽車貸款31萬7,472元作為交換條件，乃趁人之危以牟取
    暴利之嫌。又原告與被告林偉傑、康禎庭簽訂系爭契約後，
    原告從中獲取被告林偉傑代為向被告裕融公司清償原貸款13
    0萬元中31萬7,472元之利益，而系爭車輛仍由原告占有使用
    ，除被告林偉傑屆期未完全清償系爭車輛貸款外，根本毫無
    損失可言，原告巧立名目，其行徑與高利貸業者相距不遠，
    尤其原告於系爭契約第9條加註「違約者須無條件放棄任何
    抗辯，另則須賠償精神損傷壹佰萬元整，不得異議。」等顯
    失公平之約定，依民法第247條之1規定應為無效。另系爭契
    約約定借用期限是到112年6月28日，期限尚未屆至，原告不
    應提前終止系爭契約。再原告早已知悉被告林偉傑就系爭車
    輛增貸，倘若被告林偉傑之增貸係有違約，原告未依系爭契
    約第5條約定繳納系爭車輛之稅金合計6萬679元，以及惡意
    拒繳罰單合計10萬6,106元、停車費合計7,274元及過路費合
    計1萬5,835元等同違約金行為，致使被告林偉傑遭法務部行
    政執行署新北分署傳喚通知強制執行，原告自身亦屬違約，
    甚且被告林偉傑因系爭車輛涉有刑事案件經檢警傳喚，所受
    損害較原告更大，原告應依第9條約定給付被告林偉傑違約
    金100萬元，被告林偉傑並據此與原告本件請求主張抵銷。
    原告簽立系爭契約牟取暴利，非但不顧自身惡意造成被告林
    偉傑各筆行政費用負擔，更卑劣地假借各種理由對被告林偉
    傑一再予取予求，原告荒謬行徑實已違反民法第148條規定
    等語，資為抗辯。
　㈡並聲明：原告之訴駁回。
三、被告裕融公司則以：
　㈠被告林偉傑於107年6月因欲向被告裕融公司借款130萬元，而
    以系爭車輛設定系爭動產抵押權，擔保債權額最高為158萬3
    ,400元。嗣被告林偉傑於前開動產抵押登記期限未屆滿前，
    先後於108年4月、109年8月分別向被告裕融公司以借新還舊
    之方式清償後，再次借款180萬元、195萬元，並由被告林偉
    傑、康禎庭及被告林偉傑訴訟代理人林偉倫簽發票面金額19
    5萬元之本票供作擔保。又抵押權所擔保之債權可由當事人
    自行訂定，且用益物權既為獨立物權，為使抵押權能發揮媒
    介投資手段之社會作用，已無斷然否認其亦有獨立性之必要
    ，故對抵押權從屬性之解釋不妨從寬，只需將來實行抵押權
    時有被擔保之債權存在即為已足，故縱使被告林偉傑於系爭
    動產抵押權存續期間先後以借新還舊之方式向被告裕融公司
    清償後再次借款，系爭動產抵押權亦不因擔保之債權不存在
    而歸於消滅，且依民法第320條規定，若新債務不履行時，
    其舊債務仍不消滅，故被告林偉傑與被告裕融公司以借新還
    舊之方式約定清償後再次借款，系爭動產抵押權所擔保之債
    權亦未因此完全消滅，被告裕融公司亦無庸塗銷該抵押權登
    記。
　㈡系爭契約為原告與被告林偉傑間之借名登記契約，效力不及
    於第三人，被告林偉傑既登記為系爭車輛之所有權人，則在
    借名關係存續中，被告林偉傑以系爭車輛向被告裕融公司設
    定系爭動產抵押權，自非無權處分，不因被告裕融公司為善
    意或惡意而有異。退步言之，若認被告林偉傑就系爭車輛並
    無處分權限，原告與被告林偉傑間簽立系爭契約，並授權被
    告林偉傑得以系爭車輛辦理貸款，仍有成立表見代理之餘地
    ，且被告裕融公司無從得知被告林偉傑僅為出名人，自不得
    認被告裕融公司非善意第三人。縱使被告林偉傑違反系爭契
    約之約定向被告裕融公司以借新還舊之方式清償後再次借款
    ，原告亦不得以借名登記契約內部效力即代理人之限制，對
    抗善意之第三人即被告裕融公司。再被告林偉傑與被告裕融
    公司簽訂系爭動產抵押契約書已載明擔保債權種類及範圍，
    並無原告所稱未就最高限額抵押權所擔保不特定債權之種類
    予以登記。而車貸依業界習慣與擔保品性質之差異，並未有
    不動產超額擔保之情形，而係兼有信用貸款之性質，故放貸
    成數金額高於擔保品即車輛鑑估價格之情形為常態，亦不得
    據此認定被告裕融公司非屬善意第三人等語，資為抗辯。
　㈢並聲明：原告之訴駁回。
四、本院之判斷：
　　原告主張其就系爭車輛與被告林偉傑間成立借名登記契約，
    同意被告林偉傑以系爭車輛貸款130萬元，雙方並簽立系爭
    契約，且由被告康禎庭擔任保證人，然被告林偉傑未經原告
    同意擅自以系爭車輛向被告裕融公司增貸，已屬違約，應與
    被告康禎庭連帶賠償原告違約金100萬元；又被告林偉傑業
    已向被告裕融公司借新還舊，則系爭動產抵押權設定所擔保
    之債權即不存在，被告裕融公司應將該動產抵押設定登記塗
    銷等語。被告林偉傑固未否認嗣後以系爭車輛向被告裕融公
    司辦理增貸，且被告裕融公司亦未否認被告林偉傑係以借新
    還舊方式辦理增貸，然其等就系爭車輛應否回復登記、賠償
    違約金100萬元及塗銷系爭動產抵押權登記，則以前揭情詞
    置辯。是本件兩造爭執所在厥為：㈠系爭契約有無顯失公平
    情事？㈡被告林偉傑有無違反系爭契約？原告得否請求違約
    金？倘可，被告林偉傑得否主張抵銷？㈢原告得否終止系爭
    契約？㈣系爭動產抵押權是否無效？倘非無效，所擔保之債
    權是否存在？經查：
　㈠系爭契約效力部分：
　⒈按依照當事人一方預定用於同類契約之條款而訂定之契約，
    為左列各款之約定，按其情形顯失公平者，該部分約定無效
    ：一、免除或減輕預定契約條款之當事人之責任者。二、加
    重他方當事人之責任者。三、使他方當事人拋棄權利或限制
    其行使權利者。四、其他於他方當事人有重大不利益者，民
    法第247條之1定有明文。又按法律行為，係乘他人之急迫、
    輕率或無經驗，使其為財產上之給付或為給付之約定，依當
    時情形顯失公平者，法院得因利害關係人之聲請，撤銷其法
    律行為或減輕其給付，同法第74條第1項亦有明文。
　⒉原告主張其與被告林偉傑、康禎庭就系爭車輛簽訂系爭契約
    ，業據其提出系爭契約為佐（見本院卷第39頁至第43頁）且
    為被告林偉傑、康禎庭所不爭執。又觀諸系爭契約標題為「
    汽車借名登記契約書」，內容則為：「此合約故乙方：林偉
    傑（身分證：A…）　借用甲方：何冠毅（身分證：H…）之車
    輛（廠牌：BENZ型號：E350）過戶給乙方，丙方：康禎庭（
    身分證：F…）則為乙方保證人，…㈠乙方借用甲方名下車輛去
    貸款新台幣（以實際金額為準），並將車輛過戶給乙方，過
    戶後雖該車輛名義為乙方，但實際使用權為甲方，不得違約
    。…㈢乙方借用後該車輛之所有貸款『130萬』，由乙方清償，
    期數共60期，一期為『兩萬元整』，截止日為民國112年6月28
    號到期。㈣原此該車輛所需付『317,472』（由銀行估算貸款額
    ），皆由乙方繳納。㈤該車輛所繳的稅金及維修保養由甲方
    繳納負責，其餘由乙方繳納負責，甲方有該車輛絕對使用權
    ，乙、丙方不得干涉。…㈨以上甲、乙丙其中一方如有任何一
    項違約，違約者須無條件放棄任何抗辯護，另則需賠償精神
    損傷『壹佰萬元整』，不得有議。…」等約定，可知系爭契約
    乃被告林偉傑有資金需求，而向原告借用系爭車輛辦理貸款
    130萬元，被告林偉傑並同意為原告繳付系爭車輛原貸款餘
    額約31萬7,472元（尚待銀行估算）作為對價，借用期間仍
    由原告使用系爭車輛並負責繳納稅金及維修保養費用，倘若
    雙方有違約情事，違約者應賠償他方100萬元等情，顯見原
    告與被告林偉傑各自有負擔之義務，違反者均有賠償責任，
    且雙方亦有各自之風險承擔，原告承擔者乃被告林偉傑不依
    期繳納貸款，導致系爭車輛遭債權人強制執行之風險，被告
    林偉傑承擔者則為原告未按期繳納相關稅金，導致需以個人
    財產代為清償之風險，並無偏厚一方，或對於一方有重大不
    利益，難認系爭契約約定有民法第247條之1各款規定之顯失
    公平情事。況系爭契約乃原告一方預定用於同類契約之條款
    而訂定之契約乙節，並未見被告林偉傑提出任何事證為佐，
    亦非可逕認屬民法第247條之1所稱之定型化契約，故被告林
    偉傑辯稱系爭契約依民法第247條之1規定應屬無效云云，即
    非可採。
　⒊又被告林偉傑固係有資金需求而借用原告之系爭車輛辦理貸
    款，然原告同意借用系爭車輛供被告林偉傑辦理貸款，實質
    上等同原告提供系爭車輛作為被告林偉傑貸款之擔保品，則
    原告因此要求被告林偉傑代為清償原貸款約31餘萬元作為報
    酬，以系爭車輛可供被告林偉傑貸得130萬元價值觀之，難
    認係有顯失公平情事。況被告林偉傑就其當時有何急迫、輕
    率或無經驗，亦無提出任何事證為佐，其辯稱系爭契約乃原
    告趁人之危以牟取暴力之嫌云云，殊無可採。　
　㈡原告與被告林偉傑有無違反系爭契約部分：
　⒈原告主張被告林偉傑依系爭契約就貸款金額不得有增額之情
    形等語，與系爭契約之㈥約定相符。又被告林偉傑簽立系爭
    契約貸得130萬元後，於108年4月1日將貸款金額提高為180
    萬元、109年8月28日再將貸款金額提高為195萬元等情，有
    前開增貸之分期付款暨帳款讓與申請書、委託撥款書、分期
    付款買賣契約及附約特別約定條款、本票等件在卷可稽（見
    本院卷第47頁、第51頁、第231頁至第235頁）。被告林偉傑
    就其未事先徵得原告之同意即辦理前開增貸乙節，並未予爭
    執（見本院卷第28頁），則原告主張被告林偉傑有違反系爭
    契約之㈥不得增貸之約定，而有違約情事等語，堪認可採。
    被告林偉傑雖辯稱其係因原告未繳納系爭車輛之稅金、罰單
    、停車費及過路費，並由其自行繳納，方需增加貸款額度云
    云，並提出系爭車輛之稅款、罰單、停車費及過路費繳納證
    明、法務部行政執行署新北分署通知等件為證（見本院卷第
    151頁至第184頁），然縱認被告林偉傑所辯增貸之原因屬實
    ，亦係原告是否同屬違約之問題，尚非可謂被告林偉傑即可
    逕自申請增貸，仍無猶據此對抗原告。況倘若被告林偉傑係
    因繳納原告應負擔稅金而辦理增貸，大可向原告清楚表明將
    辦理增貸予以支應，無庸私下自行辦理增貸，被告林偉傑甘
    冒違約責任而為原告承擔稅金繳納責任，此與常情顯然不符
    ，故被告林偉傑辯稱增貸並無違約云云，顯無可採。至於被
    告林偉傑雖辯稱原告早已知悉其增貸等語，並提出LINE對話
    紀錄為佐（見本院卷第202頁），可見原告於109年7月1日曾
    以LINE向被告表示：「你都拿我的車偷偷增貸了 怎麼會有
    困難呢」，然原告既稱被告林偉傑「偷偷增貸」，可見原告
    係事後方得知被告林偉傑辦理增貸，自無事先同意被告林偉
    傑增貸之情形，而原告知悉後是否向被告林偉傑主張系爭契
    約違約責任，乃原告是否行使其契約權利問題，亦非可逕認
    原告有事後承認之情事，仍無得憑此為有利於被告林偉傑之
    認定。
　⒉惟按二人互負債務，而其給付種類相同，並均屆清償期者，
    各得以其債務，與他方之債務，互為抵銷。但依債之性質不
    能抵銷或依當事人之特約不得抵銷者，不在此限；抵銷，應
    以意思表示，向他方為之。其相互間債之關係，溯及最初得
    為抵銷時，按照抵銷數額而消滅，民法第334條第1項、第2
    項、第335條第1項定有明文。原告依系爭契約之㈤應負責繳
    納系爭車輛稅金，已如前述，而被告林偉傑確有繳納系爭車
    輛稅金，並於110年4月3日以LINE向原告表示：「停車費過
    期了、ETC清一下，然後牌照稅看能不能先轉給我，不然都
    卡在月底會爆」向原告催討之事實，有前開稅金繳納證明、
    LINE對話紀錄為佐（見本院卷第153頁、第201頁），而原告
    迄今並未提出其已向被告林偉傑清償之證明，堪認原告亦有
    未依約繳納稅金之違約情事。是以，被告林偉傑固有違反系
    爭契約之㈦，而應依系爭契約之㈨賠償原告100萬元，然原告
    亦有違反系爭契約之㈤，同應依系爭契約之㈨賠償被告林偉傑
    100萬元，故被告林偉傑抗辯其得以對原告之100萬元違約金
    債權，與原告本件請求之100萬元違約金債權互為抵銷，為
    屬有據。而抵銷後，原告之100萬元違約金債權即歸於消滅
    ，原告不得再請求被告林偉傑給付100萬元。又被告康禎庭
    雖為被告林偉傑之保證人，就被告林偉傑應負系爭契約責任
    負保證之責，惟被告林偉傑因主張抵銷而無庸給付原告違約
    金，被告康禎庭自無保證責任可言，故原告依系爭契約請求
    被告康禎庭與被告林偉傑連帶給付100萬元，亦屬無據。
　㈢原告得否終止系爭契約部分：
　⒈按稱借名登記者，謂當事人約定一方將自己之財產以他方名
    義登記，而仍由自己管理、使用、處分，他方允就該財產為
    出名登記之契約，其成立側重於借名者與出名者間之信任關
    係，在性質上應與委任契約同視，並類推適用民法委任之相
    關規定。又按當事人之任何一方，得隨時終止委任契約；受
    任人以自己之名義，為委任人取得之權利，應移轉於委任人
    ，民法第549條第1項、第541條第2項定有明文。
　⒉原告就系爭車輛與被告林偉傑成立借名登記契約，此觀系爭
    契約標題及系爭契約之㈠內容約定可知，依前開規定，性質
    上得類推適用民法委任之規定，即委任人得隨時終止委任契
    約，並請求受任人將取得之權利移轉予委任人。又原告業以
    110年11月9日存證信函向被告林偉傑為終止系爭契約之意思
    表示，有該存證信函為佐（見本院卷第55頁），堪認系爭契
    約已經原告終止，原告類推適用民法第541條第2項規定請求
    被告林偉傑將系爭車輛回復登記為原告，自屬有據。被告林
    偉傑雖抗辯系爭契約約定借用期限至112年6月28日，原告不
    應提前終止云云，然系爭契約之㈢：「乙方借用後該車輛之
    所有貸款『130萬』，由乙方清償，期數共60期，期數共60期
    ，一期為『兩萬元整』，截止日為民國112年6月28號到期。」
    約定，係指系爭車輛之貸款期限至112年6月28日止，而非指
    原告不得於該期限屆滿前終止系爭契約，被告林偉傑前開所
    辯與系爭契約約定不符，難認可採。
　㈣系爭動產抵押權效力及所擔保債權是否存在部分：
　⒈按借名登記契約為借名人與出名人間之債權契約，出名人依
    其與借名人間借名登記契約之約定，通常固無管理、使用、
    收益、處分借名財產之權利，然此僅為出名人與借名人間之
    內部約定，其效力不及於第三人。出名人既登記為該財產之
    所有權人，則在借名關係存續中，其將該財產處分移轉登記
    予第三人，自屬有權處分，初不因第三人為善意或惡意而有
    異（最高法院107年度台上字第2096號判決意旨參照）。原
    告雖主張其與被告林偉傑約定系爭車輛貸款130萬元、期數6
    0期、每期償還本金約2萬元，約定僅為為期5年之普通抵押
    權，而被告林偉傑與被告裕融公司竟為為期10年之最高限額
    158萬元抵押權，該設定行為係屬無效處分云云。然縱認被
    告林偉傑向被告裕融公司貸款而設定之系爭動產抵押權，貸
    款條件與系爭契約內容不符，揆諸前開說明，亦係原告與被
    告林偉傑間內部契約約定，效力不及於被告裕融公司，被告
    林偉傑既為系爭車輛之登記名義人，且於原告終止系爭契約
    前已辦理系爭動產抵押權設定，自屬有權處分，不因被告裕
    融公司善意或惡意而有所區別，故原告前開所辯，並無可採
    。
　⒉又原告主張系爭動產抵押權設定契約並未載有所擔保之法律
    關係債權，性質為概括最高限額抵押權而為無效云云，雖提
    出行政院103年11月12日頒訂「個人購車貸款定型化契約應
    記載及不得記載事項」為佐（見本院卷第325頁至第333頁）
    。然觀諸前開資料關於購車貸款最高限額抵押權擔保約款建
    議文字記載：「擔保物提供人＿（擔保物提供人簽章）向抵
    押權人○○○銀行（包括總行及所屬各分支機構）提供本擔保
    物設定最高限額抵押權，擔保物提供人並確認所設定抵押權
    之擔保範圍為債務人對抵押權人現在（包括過去所負現在尚
    未清償）及將來在本抵押權設定契約書約定最高限額內所負
    債務，包括＿、＿、＿、＿、＿，含本金、利息、遲延利息、違
    約金、對債務人取得執行名義之費用、強制執行之費用、參
    與分配之費用、其他經雙方所約定之各項費用（包括但不限
    於抵押權人墊付擔保物之保險費用）與因債務不履行而發生
    之損害賠償。（註：上述空白處由銀行自行與客戶議定擔保
    債務種類後載明之，但各銀行應遵守民法新修正第881條之1
    關於最高限額抵押權規定，擔保之債權應以一定法律關係所
    生之債權或基於票據所生之權利為限，故不得再使用「其他
    與授信有關之債務」等不夠具明確之文字）」，而系爭動產
    抵押權設定契約書關於擔保債權之約定文字乃：「擔保債權
    ：最高限額新臺幣壹佰伍拾捌萬參仟肆佰元整，擔保種類及
    範圍：債務人對抵押權人現在（包括過去所負現在尚未清償
    ）及將來在本抵押權設定契約書約定最高限額內所負之債務
    ，包括分期付款之本金、利息、遲延利息、違約金，對債務
    人取得執行名義之費用、強制執行之費用、參與分配之費用
    、其他經雙方所約定之各項費用（包括但不限於抵押權人墊
    付擔保物之保險費用）與因債務不履行而發生之損害賠償。
    …」（見本院卷第255頁），已將擔保債權明確列出，而非僅
    使用「其他與授信有關之債務」等非屬明確之文字，難認與
    行政院提出之範本有所相違，故原告執此主張系爭動產抵押
    權為概括最高限額抵押權而屬無效云云，應無可採。
　⒊另原告主張被告林偉傑於108年4月1日以借新還舊方式貸款18
    0萬元，則原貸款已經全數清償，系爭動產抵押權因所擔保
    之債權不存在即歸於消滅云云。然系爭動產抵押權設定契約
    書關於擔保債權部分，已載明係擔保在最高限額158萬3,400
    元範圍內，被告林偉傑對被告裕融公司所負「分期付款」之
    本金、利息、違約金等債務，而被告林偉傑僅係借新還舊，
    於109年8月26日仍與被告裕融公司簽立分期本金195萬元之
    分期付款買賣契約，如前所述，故被告林偉傑尚積欠被告裕
    融公司分期付款債務，系爭動產抵押權所擔保之債權自未因
    清償而歸於消滅，原告請求確認系爭動產抵押權所擔保之債
    權不存在，並依民法第767條第1項中段規定請求被告裕融公
    司塗銷系爭動產抵押權設定登記，自乏所據。　
五、綜上所述，系爭契約並無因顯失公平情事而屬無效，而被告
    林偉傑雖有違反系爭契約之㈦應負賠償違約金100萬元之責，
    然原告亦有違反系爭契約之㈤，被告林偉傑得以對原告之違
    約金債權100萬元，與原告本件請求100萬元債權主張抵銷。
    又系爭契約已經原告終止，原告得請求被告林偉傑將系爭車
    輛回復登記。另系爭動產抵押權設定並無因無權處分或概括
    最高限額抵押權等情事而無效，且所擔保之債權尚未因清償
    而消滅。從而，原告依系爭契約請求被告林偉傑、康禎庭連
    帶給付100萬元及遲延利息，以及確認系爭抵押權及所擔保
    之債權不存在，請求被告裕融公司將系爭動產抵押權設定登
    記予以塗銷，均無理由，應予駁回。至原告類推適用民法第
    541條第2項規定請求被告林偉傑將系爭車輛回復登記為原告
    名義，則有理由，應予准許。再原告陳明願供擔保請准宣告
    假執行，因本件主文第1項部分係命被告林偉傑為意思表示
    ，不宜宣告假執行，自應駁回原告假執行之聲請。
六、本件事證已臻明確，兩造其餘之主張、陳述暨攻擊防禦方法
    與證據，經本院斟酌後，認與本件判決結果已不生影響，故
    不一一加予論述，附此敘明。
七、據上論結，原告之訴為一部有理由，一部無理由，依民事訴
    訟法第385條第1項前段、第79條，判決如主文。　　　　　
中　　華　　民　　國　　111 　年　　7 　　月　　26　日
                  民事第四庭    法　官　 莊佩頴
以上正本係照原本作成。
如對本判決上訴，須於判決送達後20日內向本院提出上訴狀。如
委任律師提起上訴者，應一併繳納上訴審裁判費。
中　　華　　民　　國　　111 　年　　7 　　月　　26　　日
                                書記官　 李瑞芝